【裁判字號】    98,交訴,236
【裁判日期】    981119
【裁判案由】    肇事逃逸罪等
【裁判全文】
臺灣臺中地方法院刑事判決             98年度交訴字第236號
公  訴  人  臺灣臺中地方法院檢察署檢察官
被      告  甲○○
選任辯護人  黃嘉明律師
上列被告因公共危險等案件，經檢察官提起公訴（98年度偵字第
17928號），經本院合議庭裁定適用簡式審判程序，本院判決如
下：
    主    文
甲○○犯肇事逃逸罪，處有期徒刑陸月，如易科罰金，以新台幣
壹仟元折算壹日。緩刑貳年，並向公庫支付新台幣萬元。
被訴過失傷害罪部分，公訴不受理。
    犯罪事實
一、甲○○於民國98年6月17日晚間，駕駛車牌號碼1061-WB號自
    用小客車，沿臺中市○○區○○路由西往東方向行駛。嗣於
    同日晚間8時40分許，行經上開路段與廣福路150巷之交岔路
    口時，本應注意車輛行駛時，駕駛人應注意車前狀況，並隨
    時採取必要之安全措施。而依當時雖為夜間無照明設備，惟
    天候為晴、路面乾燥、無缺陷、亦無障礙物、視距良好，並
    無不能注意之情事，竟疏未注意及此，適有乙○○駕駛車牌
    號碼1223-UL號自用小客車，搭載乘客丁○○，沿廣福路150
    巷由南往北方向，亦行駛至該路口，甲○○之車輛因而與乙○○之自用小客車發生碰撞，以致丁○○受有「腳趾挫傷、
    趾部開放性傷口」等身體傷害。詎甲○○明知其車禍肇事，
    以致丁○○受有前揭身體傷害，竟未停車察看及對傷者為必
    要之救護，反因畏罪而加速逃離現場。嗣經警據報前往處理
    ，始循線查悉上情。
二、案經乙○○、丁○○訴由臺中市警察局第六分局報請臺灣臺
    中地方法院檢察署檢察官偵查起訴。
    理    由
甲、有罪部分：
  一、訊據被告甲○○坦承於前揭時、地，與告訴人乙○○所駕
      駛之車輛發生車禍，嗣而其並未報警或呼叫救護車即自行
      駕車離去等事實不諱，核與告訴人乙○○、丁○○指述情
      節相符，復有澄清綜合醫院中港分院診斷證明書、臺中市
      ○○○道路交通事故現場圖、道路交通事故調查報告表、
      蒐證照片等件附卷可稽。按汽車行駛時，駕駛人應注意車
      前狀況，並隨時採取必要之安全措施，道路交通安全規則
      第94條第3項定有明文。又為維護交通安全，加強救護，
      減少被害人之死傷，故駕駛人於肇事後應對被害人施以即
      時救護，刑法第185條之4立法理由亦有明文。本件被告駕
      車自應遵守上述道路交通安全規則之規定，且依當時雖為
      夜間無照明設備，惟天候為晴、路面乾燥、無缺陷、亦無
      障礙物、視距良好，並無不能注意之情事，竟疏未注意及
      此，以致丁○○受有前揭身體傷害，則被告之過失駕駛行
      為，核與丁○○之受傷結果間，具有相當因果關係。此外
      ，被告亦明知其過失行為致丁○○受傷，竟仍未對丁○○
      施以必要之救護，反而逕自駕車離去。從而，本件被告犯
      罪事實足堪認定。
  二、按道路交通事故之發生，常非於己之鄰親家里，時有告救
      不能情事，乃科以肇事者須即採取救護或其他必要措施，
      並應向警察機關報告之法定義務，以防因就醫延誤致生無
      謂傷亡，並俾得通知傷亡者家屬到場，以明責任，是凡肇
      事人於行車肇事致人受傷或死亡，未即採取救護或其他必
      要措施，並向警察機關報告，即駕車逃逸者，均應依該規
      定處罰，至其嗣後是否受刑事訴追及已否與被害人達成民
      事和解，賠償損失，對其應受處罰乙節，並不生影響。職
      是之故，汽車駕駛人駕駛汽車肇事，不論其責任之歸屬為
      何，即有義務留在肇事現場，採取救護或其他必要措施，
      並向警察機關報告，以維護他人之生命與其他用路人之交
      通安全。其立法目的，既係促使駕駛人於肇事致死傷後，
      能對被害人即時救護，報告警察機關，以減少死傷，是該
      罪之成立祇以行為人有駕駛動力交通工具肇事，致人死傷
      而逃逸之事實為已足，至行為人之肇事有否過失，則非所
      問（最高法院92年度臺上字第4468 號刑事判決參照）。
      本件被告駕駛車輛撞擊乙○○所駕駛之小客車致乘客丁○○受傷，其對被害人當場受有傷害已有認識，其竟未採取
      救護或其他必要措施，並向警察機關報告，即竟行駕車離
      去嗣經警循線查獲，其肇事逃逸亦已甚灼然。從而本案事
      證明確，被告犯行堪予認定。
  三、核被告甲○○所為，係犯刑法第185條之4肇事逃逸罪。爰
      審酌被告犯罪之動機、目的、手段、所生危害及犯後坦承
      犯行等一切情狀，量處如主文所示之刑，並諭知易科罰金
      之折算標準。按宣告緩刑，應就被告有無再犯之虞及能否
      由於刑之宣告而策其自新等加以審酌，與犯罪情節是否可
      原，並無關係(參看最高法院29年上字第26號及49年台上
      字第281號判例)；宣告緩刑，宜就被告有無再犯之虞，及
      能否由於刑罰之宣告而策其自新等客觀上是否以暫不執行
      為適當加以審酌。準此本件被告事後坦承犯行，並且認罪
      ，且傷害部分亦與被害人達成和解，有撤回告訴狀1份附
      卷可佐，惟一時失慮，致罹刑章，實非不思正途、畏罪僥
      倖之徒，參與被告並無前科，未曾受過有期徒刑以上刑之
      宣告，有台灣台中地方法院檢察署刑案查註紀錄表1份附
      卷可佐，本院認其經此教訓，應知所警惕，認被告應無再
      犯之虞，因而所宣告之刑，以暫不執行為適當，併予宣告
      緩刑二年，以啟自新，惟應向國庫支付新台幣3萬元，使
      其能戒慎行為。
  四、慈濟功德會證嚴上人在靜思語中開示「一個人不怕錯，就
      怕不改過」、「改變自己是自救，影響別人是救人」、「
      做該做的事是智慧，做不該做的事是愚痴」，期望被告甲○○能體認上述開示，不要酒後開車，不要再犯，重新做
      人，為家人、為社會做些有貢獻的事。
乙、公訴不受理部分：
  一、依上述犯罪事實欄所述，因認被告尚涉有刑法第284條第1
      項之過失傷害罪。
  二、按告訴乃論之罪，告訴人於第一審辯論終結前得撤回其告
      訴，又告訴經撤回者，應諭知不受理之判決，刑事訴訟法
      第238條第1項、第303條第3款定有明文。
  三、本件告訴人丁○○對被告過失傷害案件，公訴人認被告係
      犯刑法第284條第1項之罪，依同法第287條前段之規定須
      告訴乃論，茲據告訴人願原諒被告，並於98年10月19日具
      狀撤回其告訴，揆諸前開說明，應不經言詞辯論，諭知不
      受理之判決。
據上論斷，應依刑事訴訟法第299條第1項前段、第273條之1第1
項、第303條第3款、第307條，刑法第185條之4、第41條第1項前
段、第74條第1項第1款、第2項第4款，刑法施行法第1條之1第1
項、第2項，判決如主文。
本案經檢察官丙○○到庭執行職務。
中    華    民    國    98    年    11    月    19    日
                  刑事第二庭    法  官  郭德進
以上正本證明與原本無異。
如不服本判決應於收受判決後10日內向本院提出上訴書狀，並應
敘述具體理由；其未敘述上訴理由者，應於上訴期間屆滿後20日
內向本院補提理由書（均須按他造當事人之人數附繕本）「切勿
逕送上級法院」。
                                書記官  陳惠玲
中    華    民    國    98    年    11    月    19    日
附錄論罪科刑法條
中華民國刑法第185條之4（肇事遺棄罪）
駕駛動力交通工具肇事，致人死傷而逃逸者，處 6 月以上 5 年
以下有期徒刑。


司法院資訊處製作；財團法人民間司法改革基金會備份。
